【裁判字號】    98,交聲,2988
【裁判日期】    981120
【裁判案由】    聲明異議
【裁判全文】
臺灣高雄地方法院刑事裁定            98年度交聲字第2988號
原處分機關  交通部公路總局高雄區監理所
異  議  人  甲○○
上列異議人即受處分人因違反道路交通管理處罰條例事件，對於
交通部公路總局高雄區監理所民國98年10月30日所為之處分（高
監自裁字第裁80-NJ0000000號），聲明異議，本院裁定如下：
    主  文
原處分撤銷。
甲○○汽車駕駛人，駕駛汽車不遵守道路交通號誌之指示，處罰
鍰新臺幣玖佰元。
    理  由
一、原處分意旨係以：異議人即受處分人甲○○於民國98年8 月
    12日13時16分許，駕駛車號6806-UL 號自用小客車，行經高
    雄縣鳳山市○○路與過埤路口之有燈光號誌管制之交岔路口
    時有闖紅燈之違規行為，為高雄縣政府警察局交通隊依採證
    照片以高縣警交字第NJ0000000 號舉發違反道路交通管理事
    件通知單逕行舉發，依道路交通管理處罰條例第53條第1項
    之規定裁處罰鍰新臺幣（下同）2,700 元，並記違規點數3
    點之處分。
二、異議意旨略以：異議人於上開時、地，行經上開路口時於綠
    燈或黃燈時已過線，因被右前方白色廂型車擋住無法通過，
    異議人緩慢行駛，等待白色廂型車通過，並未有闖紅燈之事
    實，為此聲明異議，請求撤銷原處分，諭知不罰云云。
三、按汽車駕駛人，行經有燈光號誌管制之交岔路口闖紅燈者，
    處新臺幣1,800 元以上5,400 元以下罰鍰；又汽車駕駛人，
    行經有燈光號誌管制之交岔路口闖紅燈者，記違規點數3 點
    ，道路交通管理處罰條例第53條第1 項、第63條第1 項第3
    款分別定有明文。又在劃設有停止線而又有燈光號誌兩種設
    施之交岔路口應自停止線起算；車輛面對圓形紅燈時仍逕予
    穿越路口至銜接路段，含左轉、直行、迴轉及右轉（依箭頭
    綠燈允許行駛者除外）即視為闖紅燈之行為。有繪設路口範
    圍者：車輛無視於紅燈警示，有穿越路口之意圖，而車身已
    伸入路口範圍亦視同闖紅燈；若僅伸越停止線而未達路口範
    圍者，則視為不遵守標線指示，此有交通部67年5 月18日交
    路字第05341 號、82年4 月22日交路字第009811號函釋可資
    參照。又按汽車駕駛人，駕駛汽車不遵守道路交通標誌、標
    線、號誌之指示，處新臺幣900 元以上1800元以下罰鍰，道
    路交通管理處罰條例第60條第2 項第3 款定有明文。再依違
    反道路交通管理事件統一裁罰基準表規定，違反上開規定，
    如到案聽候裁決者，應予裁處罰鍰新臺幣900 元。
四、經查：
(一)、本件異議人甲○○於民國98年8 月12日13時16分許，駕駛車
    號6806-UL 號自用小客車，行經高雄縣鳳山市○○路與過埤
    路口之有燈光號誌管制之交岔路口時，被高雄縣政府警察局
    交通隊開單舉發有闖紅燈之違規行為，有高雄縣政府警察局
    交通隊高縣警交字第NJ0000000 號舉發違反道路交通管理事
    件通知單（舉發通知單載明應到案日期係98年11月2 日前）
    、採證照片2 張、交通部公路總局高雄區○○○○○道路交
    通管理事件裁決書、98年10月19日高縣警交第0980046845號
    函在卷可稽；且為異議人於聲明異議狀所不爭，故異議人有
    於上開時、地開車行經上開路口遭開單舉發之事實，應堪認
    定。
(二)、依據上開卷附之異議人違規採證照片2 張觀之，其中第1張
    違規照片攝得異議人所駕上開車輛於98年8 月12日13時16分
    許，紅燈啟亮後12.6秒時，在上開交岔路口車身超越停止線
    ，尚未通過該交岔路口之行人穿越道線即斑馬線，另第2 張
    違規照片則攝得該車於98年8 月12日13時16分，紅燈啟亮後
    13.6秒時，該車已向前駛至之行人穿越道線即斑馬線上，惟
    尚未進入該交岔路口，有上開自動照相設備所拍攝之舉發違
    規彩色照片2 張數據判讀參考資料在卷可參。綜此以觀，異
    議人遇有圓形紅燈啟亮，依法原應止停於停止線之前方，不
    得超越停止線或進入路口，因上開固定測速照相機係設定紅
    燈亮起後，才開始感應遭拍攝車輛越過停止線前感應線圈進
    而拍照，輔以2 張彩色採證照片所顯示異議人當時行車通過
    2 組感應線圈僅耗時1 秒（13.6秒－12.6秒）及第1 張採證
    照片即紅燈亮起已12.6秒時，異議人之車輛始超越停止線等
    情判斷，堪認異議人之車輛於紅燈亮起12.6秒時，並未停止
    於停止線前，而是繼續越過停止線前行，且於紅燈啟亮後
    13.6秒時，已向前行駛越過該停止線而駛至行人穿越道線即
    斑馬線，惟尚未進入該交岔路口，以致其車輪觸動感應線圈
    而啟動照相儀器，故異議人確有「駕駛車輛，不遵守道路交
    通號誌之指示」之違規事實，堪以認定。惟尚難認定異議人
    有車身已伸入路口範圍，處於隨時可加速穿越路口之狀態，
    而謂異議人有穿越路口之意圖，而認定有視同闖紅燈之違規
    情形。
(三)、異議人收受本件舉發通知單後，有於舉發通知單載明應到案
    日期98年11月2 日前而於98年10月7 日向交通部公路總局高
    雄區監理所到案而為陳述，有陳述單1 份在卷可按，附此敘
    明。
五、準此，原處分以異議人有於有燈光號誌管制之交岔路口時有
    闖紅燈之違規行為，並援引上開道路交通管理處罰條例第53
    條第1 項規定，裁處罰鍰2,700 元，並依同條例第63條（第
    1 項第3 款）規定併記違規點數3 點，即有未合，異議人之
    異議為理由，自應由本院撤銷原處分，並改諭知如主文第2
    項所示，以資適法。
六、據上論斷，應依道路交通案件處理辦法第20條前段，裁定如
    主文。
中    華    民    國    98    年    11    月    20    日
                  交通法庭    法  官    張  震
以上正本證明與原本無異。
如不服本裁定，應於收受送達後5 日內向本院提出抗告狀。
中    華    民    國    98    年    11    月    25    日
                              書記官    鄒秀珍


司法院資訊處製作；財團法人民間司法改革基金會備份。
